【裁判字號】    99,抗,579
【裁判日期】    990423
【裁判案由】    塗銷土地所有權移轉登記等
【裁判全文】
臺灣高等法院民事裁定                   99年度抗字第579號
抗  告  人  丁○○
            丙○○
            乙○○
相  對  人  甲○○
上列當事人間塗銷土地所有權移轉登記事件，抗告人對於中華民
國99年3月22日臺灣桃園地方法院99年度訴字第136號裁定提起抗
告，本院裁定如下：
    主      文
原裁定關於命抗告人追加為原告部分廢棄。
上開廢棄部分，相對人在第一審之聲請駁回。
    理      由
一按民法第 821條「各共有人對於第三人，得就共有物之全部為
  本於所有權之請求。但回復共有物之請求，僅得為共有人全體
  之利益為之。」之規定，於公同共有準用之，且於所有權以外
  之財產權，由數人共有或公同共有者準用之，民法第828條第2
  項、第 831條定有明文。本件相對人於原法院起訴主張：桃園
  縣中壢市○街段37-1地號土地原為相對人之被繼承人傅林美嬌
  所有，於民國96年5月3日以贈與為原因，移轉登記為相對人之
  弟傅俊達所有，然傅林美嬌自95年6月27日起患病至96年8月30
  日死亡為止均意識不清，不可能於96年5月3日將上開土地贈與
  傅俊達，傅俊達侵奪傅林美嬌所有之土地，無法律上之原因受
  利益，致傅林美嬌受損害，相對人為傅林美嬌之繼承人，得依
  民法第1148條第 1項、第179條、第767條規定，請求傅俊達塗
  銷所有權移轉登記等情，並主張：抗告人亦為傅林美嬌之繼承
  人（按另有傅林美嬌之孫傅俊凱、傅瑜婷，尚未收受原裁定）
  ，本件訴訟標的為全體繼承人公同共有之物上請求權及不當得
  利債權，對全體繼承人必須合一確定而應共同起訴，惟抗告人
  無正當理由拒絕同為原告等情，聲請裁定命抗告人追加為原告
  。經查，相對人主張就繼承之公同共有土地及不當得利債權全
  部，對於傅俊達為請求，依首揭規定，原得本於共有人之身分
  單獨為之，非必須由公同共有人全體為之，其訴訟標的尚無對
  於全體繼承人必須合一確定而應共同起訴之情形。相對人聲請
  裁定命抗告人追加為原告，為無理由，原裁定准其聲請，尚有
  未洽，抗告意旨雖未指摘及此，惟原裁定此部分既無從維持，
  應予廢棄，並駁回相對人在第一審之聲請。
二據上論結，本件抗告為有理由。依民事訴訟法 492條、第95條
  、第78條，裁定如主文。
中    華    民    國    99    年    4     月    23    日
                    民事第九庭
                        審判長法  官  黃熙嫣
                              法  官  鄭傑夫
                              法  官  林玲玉
正本係照原本作成。
本裁定除以適用法規顯有錯誤為理由外，不得再抗告。如提起再
抗告，應於收受後10日內委任律師為代理人向本院提出再抗告狀
並繳納再抗告費新台幣１千元。
中    華    民    國    99    年    4     月    23    日
                              書記官  倪淑芳

司法院資訊處製作；財團法人民間司法改革基金會備份。
